臺灣雲林地方法院民事判決　　　　　　　95年度簡上字第40號
上　訴　人　丙○○
法定代理人　乙○○
　　　　　　甲○○
被上訴　人　丁○○
上列當事人間請求損害賠償事件，上訴人對於中華民國95年06月
06日臺灣雲林地方法院斗六簡易庭95年度六簡字第134 號第一審
判決提起上訴，本院於中華民國95年12月20日言詞辯論終結，判
決如下：
    主    文
上訴駁回。
第二審訴訟費用由上訴人負擔。
    事實及理由
一、上訴人起訴主張：被上訴人丁○○駕駛自用小客車於民國（
    下同）94年03月19日上午11時許，在雲林縣斗南鎮○○路與
    武昌街交叉路口，疏未注意減速慢行及前方狀況，而撞及訴
    外人蔡辰男所騎乘附載上訴人丙○○之重型機車，致上訴人
    受有左踝內外雙髁骨折之傷害。又上訴人因被上訴人之侵權
    行為支出醫療費新臺幣（下同）9,667 元、看護費231,000
    元，又因精神上受痛苦得請求非財產上損害賠償263,900 元
    ，共計504,567 元，惟上訴人於起訴時僅請求50萬元等情。
    爰依民法第184 條第1 項前段、第193 條第1 項、第195 條
    第1 項規定，請求被上訴人賠償50萬元等語。
二、被上訴人則以：就本件車禍之發生，蔡辰男為肇事主因，其
    僅為肇事次因，原審認定蔡辰男應負6/10之過失責任，而其
    應負4/10過失責任之部分，並無不妥等情置辯。
三、原審判決命被上訴人應給付上訴人93,147元（即醫療費用損
    失為9,667 元、看護費用損失為123,200 元、精神慰撫金損
    失為100,000 元，合計232,867 元，並認定訴外人蔡辰男應
    負6/10之過失責任，被上訴人應負4/10之過失責任，準此，
    被上訴人所負損害賠償金額則依比例減輕為93,147元），上
    訴人僅針對過失比例認定部分提起上訴，其餘敗訴部分，未
    聲明不服。是兩造於本院之聲明如下：
  (一)上訴人方面：
    1.原判決駁回上訴人之請求在139,720 元之部分廢棄。
    2.廢棄之部分被上訴人應再給付上訴人23,287 元。
  (二)被上訴人方面：上訴駁回。
四、本件不爭執及爭執事項：
  (一)不爭執事項：
    1.被上訴人於94年03月19日上許11時許，在雲林縣斗南鎮○
      ○路與武昌街交岔路口，所駕駛之自用小客車，與蔡辰男
      所騎乘附載上訴人之重型機車，發生擦撞。
    2.上訴人因前開車禍受有左踝內外雙髁骨折之傷害。
    3.上訴人起訴時雖請求被上訴人應給付50萬元，但於本院審
      理時同意原審判決關於損害金額之認定部分，即：醫療
      費用9,667 元、看護費123,200 元、慰撫金100,000
      元，共計232,867 元。
    4.就本件車禍之發生，蔡辰男為肇事主因，被上訴人為肇事
      次因。
    前開事實，有診斷證明書3 紙（見94年度交簡上附民字第10
    號卷第04頁至第06頁）、醫療費用收據17紙（見原審卷第18
    頁至第32頁、第34頁至第35頁）、國立臺灣大學醫學院附設
    醫院雲林分院函1 份（見原審卷第45頁）、兩造之財產所得
    資料（見原審卷第43頁至第44頁）、道路交通事故現場圖、
    調查報告表(一)、(二)、現場照片、肇事車輛及現場相片（見警
    卷第16頁至第18頁、第20頁至第25頁）、臺灣省嘉雲區車輛
    行車事故鑑定委員會函、臺灣省車輛行車事故覆議鑑定委員
    會函等各1 份（見本院卷第22頁至第25頁、第31頁）為證，
    復為兩造所不爭執，自堪信為真實。
  (二)爭執事項：
    本件過失比例部分，原審判決認定蔡辰男應負6/10之過失責
    任，而被上訴人應負4/10之過失責任，是否妥適？
五、法院之判斷：
  (一)按因故意或過失，不法侵害他人之權利者，負損害賠償責任
    ；不法侵害他人之身體或健康者，對於被害人因此喪失或減
    少勞動能力或增加生活上之需要時，應負損害賠償責任；不
    法侵害他人之身體、健康者，被害人雖非財產上之損害，亦
    得請求賠償相當之金額，民法第184 條第1 項前段、第193
    條第1 項、第195 條第1 項前段，分別定有明文。查上訴人
    因被上訴人之過失行為而受有前揭傷害，則上訴人受傷之結
    果與被上訴人之過失行為間，即有相當因果關係，從而，上
    訴人本於侵權行為損害賠償請求權之規定，訴請被上訴人賠
    償損害，自屬於法有據。
  (二)上訴人請求被上訴人給付之各項損害賠償金額，是否有據，
    分述如下：
    1.醫療費用部分：上訴人請求9,667 元，有支出費用收據為
      憑，復為被上訴人所不爭執，已於前述，自可認為有此損
      害。
    2.看護費用部分：依上訴人所提由國立臺灣大學醫學院附設
      醫院雲林分院診斷證明書記載，上訴人所受左踝內外雙髁
      骨折之傷害，除以石膏固定外，鮮少從事其他治療；另就
      上訴人所提醫療費用收據以觀，其所進行之治療亦僅至94
      年05月中旬為止；參諸臺大醫院雲林分院函覆原審之詢問
      稱：「病患為左踝雙髁骨折，學理上需手術或石膏固定六
      週以上，並門診追蹤恢復情況。患者並未接受手術僅以石
      膏固定，可使用拐扙助行，生活可自理，亦不需他人照護
      。」本院認上訴人所受傷害於治療期間，不需他人看護，
      原審核給56日每日24小時之看護費用，本院認非必要。惟
      於原審判決後，兩造對原審關於此部分損害金額123,200
      元之認定均無爭執，即不在上訴請求改判之範圍，即非本
      院所得改判，自應照列此筆損害金額。
    3.慰撫金部分：上訴人請求100,000 元，復為被上訴人所不
      爭執，已於前述，亦可認為有此損害。
    綜上，上訴人所受損害總金額為232,867 元。
  (三)次按損害之發生或擴大，被害人與有過失者，法院得減輕賠
    償金額或免除之。重大之損害原因，為債務人所不及知，而
    被害人不預促其注意或怠於避免或減少損害者，為與有過失
    。前二項之規定，於被害人之代理人或使用人與有過失者，
    準用之，民法第217 條定有明文。又駕駛機車有過失致坐於
    後座之人被他人駕駛之車撞死者，後座之人係因藉駕駛人載
    送而擴大其活動範圍，駕駛人為之駕駛機車，應認係後座之
    人之使用人，原審類推適用民法第224 條規定依同法第217
    條第1 項規定，減輕被上訴人之賠償金額，並無不合。另損
    害之發生或擴大，被害人與有過失者，法院得減輕賠償金額
    或免除之，民法第217 條第1 項定有明文。此項規定之目的
    ，在謀求加害人與被害人間之公平，故在裁判上法院得以職
    權減輕或免除之（最高法院74年度台上字第1170號、85年度
    台上字第1756號判例意旨參照）。
  (四)查上訴人係因乘坐蔡辰男所騎乘之機車致受有前述傷害，就
    上訴人因藉蔡辰男載送而擴大其活動範圍而言，蔡辰男應係
    上訴人之使用人，揆諸前揭判例意旨，應依民法第217 條第
    3 項準用同條第1 項規定，依職權減輕被上訴人之賠償金額
    。是本院審酌道路交通事故現場圖、調查報告表(一)、(二)、現
    場照片及肇事車輛相片等一切肇事之情狀，認蔡辰男騎乘機
    車，行經無號誌交岔路口，支線道車未暫停讓幹線道車先行
    ，過失情節較大，原因力較強，而被上訴人駕駛自用小客車
    ，行經無號誌交岔路口，待發現蔡辰男所騎乘之機車時，雖
    已採取剎車及向左閃避等迴避措施，猶因剎車不及而發生本
    件車禍之過失情節較輕，原因力較弱，爰酌定上訴人就蔡辰
    男之過失，應負6/10之過失責任，被上訴人則應負4/10之過
    失責任。是上訴人主張其就蔡辰男之過失僅應負5/10之過失
    責任，尚非可採。依此計算，上訴人得請求之金額為93,174
    元。
六、從而，上訴人基於侵權行為損害賠償請求權之法律關係，請
    求被上訴人給付上訴人93,174元，為有理由，應予准許。原
    審判命被上訴人給付93,174元，並依職權宣告假執行，經核
    並無違誤。上訴人就其敗訴部分提起上訴，指摘原判決就與
    有過失之比例認定不當，求予廢棄改判，為無理由，應駁回
    其上訴。又本院雖認原審認定國立臺灣大學醫學院附設醫院
    雲林分院函覆上訴人不需他人照護之函文，不足採信乙節，
    有可議之處，惟兩造既然對於原審認定上訴人受有看護費用
    123,200 元部分，表示不爭執，則本院自應受其拘束，而不
    得予以廢棄改判，附此敘明。
七、本件判決基礎已臻明確，兩造其餘之攻擊防禦方法及訴訟資
    料經本院斟酌後，核與判決不生影響，無一一論述之必要，
    併予敘明。
八、據上論結，本件上訴為無理由，依民事訴訟法第436 條之1
    第3 項、第449 條第1 項、第78條，判決如主文。
中　　華　　民　　國　　96　　年　　1 　　月　　3 　　日
                  民事第一庭  審判長法  官　洪兆隆
                                    法  官　邱瑞裕
                                    法  官  許佩如
以上正本係照原本作成。
本件不得上訴。
中　　華　　民　　國　　96　　年　　1 　　月　　3 　　日
                                    書記官  蔡嘉萍
